【裁判字號】    95,易,613
【裁判日期】    950714
【裁判案由】    恐嚇取財
【裁判全文】
臺灣板橋地方法院刑事判決               95年度易字第613號
公  訴  人  臺灣板橋地方法院檢察署檢察官
被      告  戊○○
                    （現另案羈押於臺灣臺北看守所）
上列被告因恐嚇取財案件，經檢察官提起公訴（95年度偵字第
1070號），本院依簡式審判程序判決如下：
    主  文
戊○○共同連續意圖為自己不法之所有，以恐嚇使人將本人之物
交付，未遂，處有期徒刑壹年。
    事  實
一、戊○○與乙○○（本院另行審結）共同基於意圖為自己不法
    所有及恐嚇取財之概括犯意聯絡，先由乙○○製作內載「此
    信所言若不予理會將後悔莫及，院長是聰明人必知輕重，大
    事化無，本人為身揹數件重案之槍擊犯，今向院長商談小錢
    十萬（或二十萬），切勿視作詐欺、癟三、或驚動警方，敢
    言之必早將院長一家生活作息、財力、背景瞭若指掌，亦曾
    犯下類似減肥名醫案件，有無本事照原計劃請回院長，開口
    數百萬跑路費無須懷疑，如今本人想避免勞師動眾，院長亦
    能出入平安，今晚將去電取款，只須院長一句話，若不得院
    長善意回應，本人視同院長要錢不要命，用身家事業一博，
    本人爛命一條，奉陪到底」等內容之匿名恐嚇信函後，再連
    續於附表所示之時、地，交由戊○○投遞予如附表所示之成
    功耳鼻喉科、安慶牙醫診所等醫療院所，並於附表所示之時
    間，再以行動電話0000000000號撥打至各該診所，並以凶惡
    之語氣詢問：「收到信了沒？有收到假裝沒收到的話，後果
    自行負責，明天會再打電話過來。」等內容，致如附表所示
    之被害人心生畏懼。嗣經各被害人報警處理後，為警循線於
    94年10月25日下午5 時50分許在臺北市○○○路○段276 巷
    6 弄15號5 樓查獲，致未生得財而不遂。
二、案經內政部警政署刑事警察局移請臺灣板橋地方法院檢察署
    檢察官偵查起訴。
    理  由
一、本件被告戊○○所犯係死刑、無期徒刑、最輕本刑為三年以
    上有期徒刑以外之罪，其於準備程序中就被訴事實為有罪之
    陳述，經法官告知簡式審判程序之旨，並聽取公訴人、被告
    之意見後，本院業已於95年5 月5 日依刑事訴訟法第273 條
    之1 第1 項之規定，合議裁定由受命法官獨任進行簡式審判
    程序。是證人甲○○、丙○○、丁○○及同案被告乙○○於
    警詢中所為之證述雖均係被告以外之人於審判外之陳述，然
    依刑事訴訟法第159 條第2 項之規定，亦有證據能力，合先
    敘明。
二、前揭事實業據被告於警詢、偵查及本院審理中均坦承不諱，
    核與證人甲○○、丙○○、丁○○、證人即同案被告乙○○
    於警詢中所為之證述，及同案被告乙○○以證人身分在偵查
    中向檢察官具結後所為之證述大致相符，並有恐嚇信函及信
    封各二份、內政部警政署94年8 月8 日刑紋字第0940120346
    號指紋鑑驗書及0000000000號行動電話通聯紀錄各一份在卷
    可稽，足認被告上開自白與事實相符。據此，本案事證明確
    ，被告犯行堪以認定。
三、論罪科刑部分：
  (一)被告行為後，前於94年2 月2 日修正公布之刑法，已自95年
    7 月1 日起施行，另刑法施行法亦於95年6 月14日增訂該法
    第1 條之1 規定，並自95年7 月1 日施行。其中修正後刑法
    第2 條之規定，乃係關於新舊法比較適用之準據法，其本身
    無關行為可罰性要件之變更，故於95年7 月1 日刑法修正施
    行後，如有涉及比較新舊法之問題，即應逕依修正後刑法第
    2 條第1 項規定，為「從舊從輕」之比較（最高法院95年度
    第8 次刑事庭會議決議意旨參照）。經查：
  刑法第346 條第1 項雖未修正，然於上開刑法及其施行法修
    正施行前，依罰金罰鍰提高標準條例第1 條前段之規定，刑
    法第346 條第1 項所定得併科之罰金部分法定刑度「銀元一
    千元以下」係提高為銀元一萬元即新臺幣三萬元以下，最低
    刑度則依修正前刑法第33條第5 款規定，應提高為銀元十元
    即新臺幣三十元以上。嗣因刑法施行法第1 之1 條已增訂：
    「中華民國94年1 月7 日刑法修正施行後，刑法分則所定罰
    金之貨幣單位為新臺幣；94年1 月7 日刑法修正時，刑法分
    則編未修正之條文定有罰金者，自94年1 月7 日刑法修正施
    行後，就其所定數額提高為三十倍，但72年6 月26日至94年
    1 月7 日新增或修正之條文，就其所定數額提高為三倍。」
    ，而此規定因屬前揭罰金罰鍰提高標準條例第一條但書所稱
    之「法律已依一定比率規定罰金或罰鍰之數額或倍數」，自
    應優先適用；又修正後刑法第33條第5 款亦已將罰金刑調整
    為新臺幣一千元以上，以百元計算，故依前述標準換算，修
    正後刑法第346 條第1 項得併科罰金之刑度已變更為「新臺
    幣三萬元以下，新臺幣一千元以上」，是比較修正前後刑度
    結果，應以修正前之規定對被告較為有利。
  修正後刑法第56條規定，業已刪除連續犯之規定。故連續數
    行為而犯同一罪名，依修正前刑法第56條規定，應以一罪論
    ，但得加重其刑；而依修正後規定，則已無連續犯可資適用
    ，即應將各次犯行以數罪併合處罰，是以適用修正前關於連
    續犯之規定，對被告自係較為有利。
  修正前刑法第25條第2 項規定：「未遂犯之處罰，以有特別
    規定者為限。」，第26條前段規定：「未遂犯之處罰，得按
    既遂犯之刑減輕之。」，而修正後刑法第25條第2 項則合併
    規定為：「未遂犯之處罰，以有特別規定者為限，並得按既
    遂犯之刑減輕之。」，比較結果修正後之刑法並非較有利於
    被告，則依修正後刑法第2 條第1 項前段規定，自仍應適用
    修正前刑法第26條前段之規定，按既遂犯之刑減輕之。
  修正後刑法第28條關於成立共同正犯之標準，將原來共同正
    犯之共同「實施」犯罪，改為共同「實行」犯罪，剔除完全
    未參與犯罪相關行為「實行」之「陰謀共同正犯」及「預備
    共同正犯」，是修正後之共同正犯之可罰性要件之範圍業已
    限縮，乃屬行為可罰性要件之變更，自應比較新舊法，惟不
    論適用修正前後之刑法第28條規定，被告均應成立共同正犯
    ，故修正後之刑法並非較有利於被告，即應依修正後刑法第
    2 條第1 項前段規定，適用修正前刑法第28條之規定。
  本案經綜合比較前述各項法律變更之結果後，修正後之法律
    規定並未對被告更為有利，依據刑法第2 條第1 項前段，應
    一體適用修正前刑法相關規定及修正前罰金罰鍰提高標準條
    例第1 條前段之規定。
  (二)核被告所為係犯刑法第346 條第3 項、第1 項之罪。被告已
    著手於上開犯罪行為之實行而不遂，為未遂犯，應依修正前
    刑法第26條前段規定按既遂犯之刑度減輕之。又其與乙○○
    間有犯意聯絡、行為分擔，均為共同正犯。被告先後多次恐
    嚇犯行均時間緊接、方法相同，所犯復係構成要件相同之罪
    名，顯係基於概括犯意反覆為之，為連續犯，應依修正前刑
    法第56條之規定論以一罪，並加重其刑。
  (三)本院爰審酌被告前曾因施用毒品經觀察勒戒及強制戒治，有
    臺灣高等法院被告前案紀錄表一份在卷可按，素行非佳，犯
    罪之動機、目的在於貪圖不法利益，犯罪次數、犯罪手段造
    成被害人之身心遭受嚴重威脅，惟迄未取得財物，且未實際
    實施對被害人不利之行為，暨其犯罪後坦承犯行之態度等一
    切情狀，量處如主文所示之刑，以資懲儆。
據上論斷，應依刑事訴訟法第273 條之1 第1 項、第299 條第1
項前段，刑法第2 條第1 項前段、修正前刑法第28條、第56條、
刑法第346 條第3 項、第1 項（未修正）、修正前刑法第26條前
段，罰金罰鍰提高標準條例第1 條前段，判決如主文。
本案經檢察官涂永欽到庭執行職務。
中    華    民    國    95    年    7     月    14    日
                  刑事第十八庭  法  官 張紹省
以上正本證明與原本無異。
如不服本判決應於送達後10日內向本院提出上訴狀。
                                書記官 周雅玲
中    華    民    國    95    年    7     月    14    日
附錄本案論罪科刑法條全文：
中華民國刑法第346條
意圖為自己或第三人不法之所有，以恐嚇使人將本人之財物交付
者，處六月以上、五年以下有期徒刑，得併科一千元以下罰金。
以前項方法得財產上不法之利益，或使第三人得之者，亦同。
前二項之未遂犯罰之。
附表：
┌──┬────┬────┬──────┬──────┐
│編號│ 時  間 │ 地   點│ 被  害  人 │ 犯 罪 方 式│
├──┼────┼────┼──────┼──────┤
│ 1  │94年7月 │臺北縣蘆│成功耳鼻喉科│以投遞信件方│
│    │17日    │洲市長安│診所        │式恐嚇取財  │
│    ├────┤街253號 │院長甲○○  ├──────┤
│    │94年7月 │        │            │以撥打電話方│
│    │28日    │        │            │式恐嚇取財  │
├──┼────┼────┼──────┼──────┤
│ 2  │94年7月 │臺北縣三│安慶牙醫診所│以投遞信件方│
│    │19日    │重市重新│院長林隆斌  │式恐嚇取財  │
│    ├────┤路4段33 │（業務管理陳├──────┤
│    │94年7月 │號      │ 慶綸）     │以撥打電話方│
│    │19日    │        │            │式恐嚇取財  │
├──┼────┼────┼──────┼──────┤
│ 3  │94年7月 │臺北縣三│仁富婦產科診│以投遞信件方│
│    │22日    │重市重陽│所          │式恐嚇取財  │
│    ├────┤路3段152│院長己○○  ├──────┤
│    │94年7月 │號      │            │以撥打電話方│
│    │22日至28│        │            │式恐嚇取財  │
│    │日      │        │            │            │
├──┼────┼────┼──────┼──────┤
│ 4  │94年7月 │基隆市仁│喬皮膚科診所│以投遞信件方│
│    │27日    │愛區忠二│院長喬瑞昌  │式恐嚇取財  │
│    ├────┤路7號   │（兄丁○○）├──────┤
│    │94年7月 │        │            │以撥打電話方│
│    │27日    │        │            │式恐嚇取財  │
└──┴────┴────┴──────┴──────┘


司法院資訊處製作；財團法人民間司法改革基金會備份。
